臺灣臺中地方法院刑事判決　　　　　　　99年度易字第3936號
公　訴　人　臺灣臺中地方法院檢察署檢察官
被　　　告　吳偉嘉
選任辯護人　謝英吉律師
被　　　告　紀政雄
選任辯護人　黃逸仁律師
上列被告等因傷害案件，經檢察官提起公訴（99年度偵字第2323
3號），本院判決如下：
    主    文
吳偉嘉犯傷害罪，處有期徒刑肆月，如易科罰金，以新臺幣壹仟
元折算壹日。
紀政雄犯傷害罪，處有期徒刑貳月，如易科罰金，以新臺幣壹仟
元折算壹日。
    犯罪事實
一、吳偉嘉、紀政雄原同為址設臺中市梧棲區（原臺中縣梧棲鎮
    ○○○路335號陸海貨運公司（下稱陸海公司）之員工，2人
    素有嫌隙，於民國99年8月24日19時許，紀政雄持鋁製棒球
    棍1支（所有人不明）走出陸海公司辦公室外之公司門口附
    近，作揮棒之動作時，適見吳偉嘉開車返回公司並走向陸海
    公司門口附近，紀政雄竟基於傷害他人身體之犯意，呼叫吳
    偉嘉之姓名並自後追逐吳偉嘉20餘公尺後，即持該鋁製棒球
    棍朝吳偉嘉揮擊，吳偉嘉轉身面對紀政雄，見狀立即舉起左
    手腕抵住紀政雄之攻擊，並趁勢以左手反握住紀政雄所持鋁
    製棒球棍而牽制住紀政雄，矧吳偉嘉不甘示弱，竟亦基於傷
    害他人身體之犯意，旋即以右手伸入背包中取出甩棍1支後
    ，即手持甩棍朝紀政雄之頭部、臉部及手部大力擊打多次，
    紀政雄亦接續上開傷害之犯意，徒手毆打吳偉嘉之臉部及頸
    部。雙方經上開互毆後，致吳偉嘉受有左手腕紅腫、臉部擦
    傷2處（1x0.2cm、2x0.2cm）、上唇內擦傷1處（0.2x0. 1cm
    ）、頸部抓傷4處（6x1cm、7x1cm、4x1cm、5x1cm）等傷害
    ；紀政雄則受有頭部外傷併右耳及顳部瘀腫（5x3cm）、頭
    部左側瘀腫（7x3cm）併撕裂傷（7x1x0.5cm）、頭部右側瘀
    腫（4x4cm）併撕裂傷（3x1x0.5cm）、右手腕瘀腫（3x3cm
    ）及左手瘀腫3處等傷害。
二、案經吳偉嘉、紀政雄訴由臺中縣警察局（改制後為臺中市政
    府警察局）清水分局報告臺灣臺中地方法院檢察署檢察官偵
    查起訴。
    理    由
一、證據能力之說明：
（一）按檢察官職司追訴犯罪，就審判程序之訴訟構造言，檢察
      官係屬與被告對立之當事人一方，偵查中對被告以外之人
      所為之偵查筆錄，或被告以外之人向檢察官所提之書面陳
      述，性質上均屬傳聞證據。在理論上，如未予被告反對詰
      問、適當辯解之機會，一律准其為證據，似有違當事人進
      行主義之精神，對被告之防禦權亦有所妨礙；然而現階段
      刑事訴訟法規定檢察官代表國家偵查犯罪、實施公訴，必
      須對於被告之犯罪事實負舉證之責，依法其有訊問被告、
      證人及鑑定人之權，證人、鑑定人且須具結，而實務運作
      時，偵查中檢察官向被告以外之人所取得之陳述，原則上
      均能遵守法律規定，不致違法取供，其可信性極高，為兼
      顧理論與實務，乃於修正刑事訴訟法時，增列第159條之1
      第2項，明定被告以外之人於偵查中向檢察官所為陳述，
      除顯有不可信之情況外，得為證據（最高法院95年度台上
      字第1044號判決要旨參照）。復按刑事訴訟法第159條之1
      第2項，明定被告以外之人於偵查中向檢察官所為陳述，
      除顯有不可信之情況者外，得為證據；所謂「不可信之情
      況」，由法院審酌被告以外之人於陳述時之外在環境及情
      況而為判斷；而被告以外之人於偵查時，是否與被告對質
      ，與其陳述時之外在環境並無必然之關聯，自不得以偵查
      中未經被告詰問，逕認該陳述無證據能力；至該等陳述與
      事實是否相符，要屬證據證明力之問題，與證據能力之有
      無，不容混淆（最高法院94年度台上字第7132號、95年度
      台上字第1585號等判決要旨參照）。又證人於檢察官偵查
      中所為之陳述，審酌該陳述作成之客觀條件及環境，認其
      心理狀態健全，並無受到脅迫、利誘或詐欺，自非顯有不
      可信之情形，依刑事訴訟法第159條之1第2項之規定，亦
      得為證據（最高法院95年度台上字第934號判決要旨參照
      ）。查下列經本院列為本案證據之被告以外之人（含同案
      被告之他方）於檢察官偵查時所為之證述，依據偵訊過程
      及筆錄記載，可徵渠等於檢察官偵查中為陳述時，並無任
      何遭受外力不當干涉之顯不可信之情況；況被告二人及其
      等選任辯護人於本院審理時，亦無具體指陳該等證述作成
      時，有何外在環境及情況足以影響證人證述之任意性及真
      實性，而有何顯有不可信之情況者；再者證人即同案被告
      吳偉嘉（就被告紀政雄傷害之犯罪事實）及證人陳加偉，
      均於本院審理時以證人身分交互詰問，並予被告及辯護人
      反對詰問之機會，均已補正其詰問程序，而完足為合法調
      查之證據（最高法院96年度台上字第4365號判決要旨參照
      ）；至於證人即同案被告紀政雄（就被告吳偉嘉傷害之犯
      罪事實），則未經被告吳偉嘉及其選任辯護人聲請於本院
      詰問調查，要屬反對詰問權之放棄，故各該證人（含同案
      被告之他方）於偵訊時之證述，均堪認有證據能力。
（二）按從事業務之人於業務上或通常業務過程所須製作之紀錄
      文書、證明文書，除顯有不可信之情況外，依刑事訴訟法
      第159條之4第2款之規定，得為證據。觀諸卷附由童綜合
      醫療社團法人童綜合醫院所出具被告紀政雄之診斷證明書
      （下稱診斷證明書）及行政院衛生署臺中醫院所出具被告
      吳偉嘉之驗傷診斷書（詳警卷第10至11頁）之記載形式及
      其要旨，被告紀政雄之診斷證明書之「病名」欄係記載：
      「1.頭部外傷併右耳及顳部瘀腫（5x3cm）2.頭部左側瘀
      腫（7x3cm）併撕裂傷（7x1x0.5cm）右側瘀腫（4x4cm ）
      併撕裂傷（3x1x0.5cm）3.右手腕瘀腫（3x3cm）4.左手瘀
      腫3處」，「醫師囑言」欄及說明欄則記載：「急診治療
      及驗傷，傷口縫合共9針，宜休養，須追蹤。以上病人經
      醫師診斷屬實特予證明。診治醫師林明聖、院長童瑞年。
      中華民國99年8月24日」等文字；被告吳偉嘉之驗傷診斷
      書之「檢查事項」欄及「檢查結果」欄係記載：「驗傷。
      頭面部：如圖。肩頸部：如圖。四肢部：如圖。」，並於
      人體部位圖之臉部、頸部、左手腕處分別畫記標示左手腕
      紅腫、臉部擦傷2處（1x0.2cm、2x0.2cm）、上唇內擦傷1
      處（0.2x0.1cm）、頸部抓傷4處（6x1cm、7x1cm、4x1cm
      、5x1cm）等意旨，「論斷」欄及說明欄則記載：「致傷
      之原因及種類：主訴球棒及徒手。推定受傷時間：99年8
      月24日19時。行政院衛生署台中醫院檢驗醫師胡嘉麟。中
      華民國99年8月24日。」等文字，亦即上開診斷證明書及
      驗傷診斷書均係診治醫師及檢驗醫師在例行性之診療過程
      中對病患為醫療行為後，就其所從事之醫療業務及通常醫
      療業務過程之專業判斷結果之紀錄，而依醫師法第17條之
      規定所製作、出具、交付之證明文書，應認屬刑事訴訟法
      第159條之4第2款所規定之「從事業務之人於業務上或通
      常業務過程所須製作之證明文書」，本院復查無上開診斷
      證明書及驗傷診斷書之作成有何顯有不可信之情況，故上
      開診斷證明書及驗傷診斷書應均有證據能力（最高法院96
      年度台上字第1957號判決意旨參照）。
（三）按刑事訴訟法第159條之5第2項所規定：「當事人、代理
      人或辯護人於法院調查證據時，知有第159條第1項不得為
      證據之情形，而未於言詞辯論終結前聲明異議者，視為有
      前項之同意。」乃係基於證據資料愈豐富，愈有助於真實
      發現之理念，酌採當事人進行主義之證據處分權原則，並
      強化言詞辯論主義，透過當事人等到庭所為之法庭活動，
      在使訴訟程序順暢進行之要求下，承認傳聞證據於一定條
      件內，得具證據適格。此種「擬制同意」，因與同條第一
      項之明示同意有別，實務上常見當事人等係以「無異議」
      或「沒有意見」表示之，斯時倘該證據資料之性質，已經
      辯護人閱卷而知悉，或自起訴書、判決書之記載而了解，
      或偵、審中經檢察官、審判長、受命法官、受託法官告知
      ，或被告逕為認罪答辯或有類似之作為、情況，即可認該
      相關人員於調查證據之時，知情而合於擬制同意之要件（
      最高法院96年度台上字第4174號判決意旨參見）。經查，
      除上開供述證據外，本判決下列所引用之其餘被告以外之
      人於審判外之供述證據未合於刑事訴訟法第159條之1至第
      159條之4規定者，檢察官、被告二人及其等選任辯護人於
      本院審判期日中均未就證據能力有所爭執，且迄至言詞辯
      論終結前亦未聲明異議，本院審酌上開證據資料製作時之
      情況，均無違法不當及證明力明顯過低之瑕疵，亦認為以
      之作為證據應屬適當，揆諸前開規定，均認有證據能力。
（四）至於被告紀政雄於本院審理時當庭提出而經本院查扣之鋁
      製棒球棍1支、員警拍攝案發現場陸海公司之照片、被告
      紀政雄提出之受傷照片及與被告吳偉嘉所持甩棍類同之警
      棍外觀照片等，均非供述證據，並不存在人對現實情形的
      知覺、記憶，在表現時經常可能發生的錯誤（如知覺的不
      準確、記憶隨時間推移而發生的變化），均無傳聞法則之
      適用；而公訴人、被告二人及其等選任辯護人對於該等證
      據之證據能力均未表示異議，或主張係執法人員違法取得
      ，且查無不得作為證據之事由，復與本案待證事實具關聯
      性，依法自得作為證據，而亦均有證據能力。
二、認定犯罪事實之依據：
（一）被告吳偉嘉傷害部分：
      上開被告吳偉嘉傷害同案被告紀政雄之犯罪事實，業據被
      告吳偉嘉於本院審理時坦承不諱（詳本院卷第126頁反面
      ），核與告訴人即同案被告紀政雄於偵查及審理中之指述
      大致相符（詳偵卷第9頁；本院卷第58至62頁），復有證
      人陳加偉於偵查及本院審理時（詳偵卷第15頁至第16頁；
      本院卷第66頁背面至第70頁）、證人鄭麗水、吳祈湖、黃
      良平、蔡金洲、游豐志於本院審理時之證述在案可佐（詳
      本院卷第70頁反面至第73頁反面、第74頁至第76頁反面、
      第112頁反面至第118頁、第118頁至第121頁反面、第121
      頁反面至第124頁），並有童綜合醫療社團法人童綜合醫
      院所出具之告訴人即同案被告紀政雄之診斷證明書附卷可
      稽（詳警卷第11頁），另有案發現場照片2張（詳警卷第1
      3頁）、告訴人即同案被告紀政雄庭呈受傷照片11張（詳
      本院卷84頁至87頁）、與被告吳偉嘉所持甩棍類同之警棍
      外觀照片3張（詳本院卷第94頁至第96頁）存卷可參。核
      諸與被告吳偉嘉所持甩棍類同之警棍，為金屬材質，質地
      堅硬，具有一定重量，長度介於24公分至45公分間，衡諸
      經驗法則，若用以密集猛力擊打人體部位，確可能造成瘀
      腫、撕裂傷等外傷。基上所述，本件告訴人即同案被告紀
      政雄於案發當時，確實係因遭被告吳偉嘉持甩棍毆打始致
      受有如上述診斷證明書所載之傷害，堪以認定。從而，被
      告吳偉嘉於本院審理時之自白，認與事實相符，得為證據
      ，應堪採信。
（二）被告紀政雄傷害部分：
      訊據被告紀政雄雖坦承於99年8月24日19時許有拿前述鋁
      製棒球棍，在陸海公司辦公室外，於告訴人即同案被告吳
      偉嘉走近陸海公司門口附近時揮打，並有見到被告吳偉嘉
      從拖車處走下來，伊有叫被告吳偉嘉之姓名，並且與被告
      吳偉嘉有發生肢體衝突，另有於被告吳偉嘉攻擊伊時推開
      被告吳偉嘉云云，惟矢口否認有何傷害之犯行，辯稱：伊
      並未打吳偉嘉，伊看到吳偉嘉以後，先叫了吳偉嘉的姓名
      ，吳偉嘉就拿出甩棍，伊就沒有繼續再揮打球棒，但吳偉
      嘉就用甩棍先打擊伊所持之鋁製棒球棍，並開始毆打伊，
      伊僅於肢體衝突被壓制在地時推開或踹開被告吳偉嘉之右
      腿，且縱使有於防衛過程抓傷吳偉嘉胸部，亦屬於合理之
      正當防衛云云。惟查：
   1、被告紀政雄所坦承之事實部分，業據告訴人即同案被告吳
      偉嘉、證人陳加偉、鄭麗水、吳祈湖、黃良平、蔡金洲、
      游豐志（以上證人均為被告二人所任職之陸海公司員工，
      於案發當時均在陸海公司辦公室內，其中證人吳祈湖為被
      告吳偉嘉之父，證人黃良平為陸海公司經理）分別證述在
      案（詳偵卷第9頁；本院卷第62頁至第76頁及第112頁至第
      124頁），且有陸海公司案發現場照片2張附卷可佐（詳警
      卷第19頁），並有被告紀政雄所提出之經本院扣案之鋁製
      棒球棍及其外觀照片6張可資佐證（詳本院卷第88頁至第
      93頁），堪信為真。次查，本案發生當時，被告紀政雄係
      持該鋁製棒球棍在陸海公司門口揮打，於同案被告吳偉嘉
      開車返回陸海公司走進門口時，同案被告吳偉嘉見被告紀
      政雄手持棒球棍，即往後跑，惟被告紀政雄追躡其後約20
      公尺，同案被告吳偉嘉就轉身面對被告紀政雄，被告紀政
      雄右手持球棒由上往下朝被告吳偉嘉揮擊，被告吳偉嘉用
      左手檔住球棒，之後被告吳偉嘉以右手從包包中拿出甩棍
      毆打被告紀政雄，而被告紀政雄仍繼續用左手攻擊被告吳
      偉嘉的臉及肩頸部分，造成被告吳偉嘉受有如上開驗傷診
      斷書所載之左手腕紅腫、臉部擦傷2處（1x0.2cm、2x0.2c
      m）、上唇內擦傷1處（0.2x0.1cm）、頸部抓傷4處（6x1c
      m、7x1cm、4x1cm、5x1cm）等傷害之事實，亦迭經告訴人
      即同案被告吳偉嘉於偵查、審理中指述、證述歷歷，並有
      上開驗傷診斷書附卷可憑（詳警卷第10頁）。
   2、復查，證人吳祈湖於本院審理時具結證稱：被告吳偉嘉於
      案發當日與我搭同一臺車回家時，被告吳偉嘉有說他手在
      痛，我有看到被告吳偉嘉的脖子和手受傷，被告吳偉嘉有
      告訴我這些傷是被球棒打的和被被告紀政雄的手抓傷的等
      語（詳本院卷第75頁反面至第76頁）；證人黃良平於本院
      審理時具結證稱：我問被告吳偉嘉事情發生經過時，被告
      吳偉嘉跟我說他有受傷等語（詳本院卷第116頁）；證人
      蔡金洲於本院審理時具結證述：被告紀政雄送醫後，於事
      發地點附近辦公室內，那時候我們經理（按即證人黃良平
      ）有過來坐在旁邊，被告吳偉嘉有敘述他手有受傷，是因
      為手去擋被告紀政雄球棒所造成等語（詳本院卷第119頁
      反面）；綜合上開證人所述，足徵被告吳偉嘉於當日案發
      後，確實有立即向旁人反應受傷情形，並說明傷勢係因抵
      擋被告紀政雄球棒之攻擊及遭受被告紀政雄徒手攻擊所造
      成。又查，證人陳加偉於本院審理時具結證稱：我於被告
      吳偉嘉進入辦公室時，有用手擋住他的胸口，我本人沒有
      碰觸到他的頸部、臉部、肩膀，只有擋住他的胸部，有其
      他人搶走被告吳偉嘉手上的棒球棍，游豐志則是把他抱住
      ，我及我同事阻止被告吳偉嘉時，就我所看到的是沒有抓
      扯到被告吳偉嘉之左手腕等語（詳本院卷第67頁反面、第
      69頁至第70頁反面）；證人蔡金洲於本院審理時具結證稱
      ：我當時有搶下被告吳偉嘉手上的球棒，有觸碰到他的右
      手，應該沒有碰觸被告吳偉嘉其他的身體部分，又證人陳
      加偉有在門口阻擋被告吳偉嘉，但沒有肢體上碰觸被告吳
      偉嘉的臉、脖子、肩膀、左手腕等語（詳本院卷第119頁
      、第120頁反面至第121頁）；證人游豐志於本院審理時具
      結證稱：我於當時被告吳偉嘉進辦公室時有面對面環抱住
      被告吳偉嘉之腰部並隔開被告吳偉嘉與被告紀政雄，被告
      2人並沒有再靠近，也沒有再有衝突等語，證人游豐志並
      當庭示範係以雙手越過被告吳偉嘉腋下約在腰間部位環抱
      住被告吳偉嘉（詳本院卷第122頁至第123頁）。雖證人陳
      加偉於本院審理時另行證稱：我確定沒有發現被告吳偉嘉
      臉上有任何抓傷、傷痕云云，然證人陳加偉於辯護人反詰
      問時亦證稱：伊當時有喝高樑酒2杯，伊不記得被告吳偉
      嘉當時之穿著，當時亦未檢查被告吳偉嘉有無受傷等情，
      則證人陳加偉當時業已飲用酒類，注意力及判斷力當較未
      飲用酒類時為低，而被告2人於衝突發生後先後進入陸海
      公司辦公室內，場面甚為混亂，則證人陳加偉未及注意被
      告吳偉嘉所受較為輕微之傷勢，尚不違事理常情，故尚難
      以證人陳加偉於本院審理時所為上開證述內容，據以推斷
      被告吳偉嘉並未受傷，而逕為有利於被告紀政雄之認定。
      綜合上開證據交相以觀，可徵被告吳偉嘉、紀政雄發生肢
      體衝突後，被告紀政雄、吳偉嘉先後進入辦公室時，雖證
      人陳加偉、蔡金洲、游豐志均曾接觸被告吳偉嘉之身體，
      以環抱、阻隔之方式避免被告二人再度發生衝突，惟證人
      陳加偉、蔡金洲、游豐志均未碰觸到被告吳偉嘉於案發後
      受有傷害之臉部、上唇、頸肩部及左手腕等區域，顯然證
      人陳加偉、蔡金洲、游豐志事後對被告吳偉嘉所為環抱、
      阻隔之動作，均無從造成被告吳偉嘉受有如上開驗傷診斷
      書之傷害；又被告吳偉嘉於案發後未幾，旋即向證人吳祈
      湖、游豐志、黃良平、蔡金洲反應告知其有受傷一事，其
      中，更明確告知證人吳祈湖、蔡金洲其所受之傷害係被告
      紀政雄所造成，抑且，上述證人之證詞並與被告吳偉嘉之
      指訴內容及驗傷診斷書之記載大致相符；經勾稽比對上開
      證據，應可認定被告吳偉嘉所受之上開傷勢，確係如被告
      吳偉嘉所指述、證述係由被告紀政雄以鋁製棒球棍毆打左
      手腕及以徒手毆打其臉部、頸肩部所造成，至屬明確。
   3、被告紀政雄辯解不足採信之說明：
   （1）被告紀政雄係矢口否認有何毆打被告吳偉嘉之犯行，僅
        稱於肢體衝突被壓制在地時有推開或踹開被告吳偉嘉之
        右腿云云。然查：依據被告吳偉嘉前揭99年8月24日之
        驗傷診斷書之記載，其內並未有右腿受傷之記載，若依
        被告紀政雄所述，若被告紀政雄果真奮力掙扎並踹開被
        告吳偉嘉，應至少會在被告吳偉嘉身上留下紅腫或瘀傷
        之受傷痕跡，然被告吳偉嘉之驗傷診斷書中並未有任何
        右腿或右腳之傷勢；況被告吳偉嘉既係指訴被告紀政雄
        對其犯傷害罪，衡諸常情，被告吳偉嘉當會提出自己完
        整傷勢之驗傷診斷書以證明自己確實受到被告紀政雄毆
        打，難以想像被告吳偉嘉有何刻意隱匿其右腿受傷之動
        機或可能性；基此，被告紀政雄前開所辯，是否與事實
        相符，顯有疑問。
   （2）被告紀政雄又當庭提出鋁製棒球棍1支，並辯以：係被
        告吳偉嘉用甩棍先打擊棒球棍，再毆打伊，棒球棍上並
        有遭甩棍敲擊痕跡，除前面一點凹陷不是外，其餘均是
        被告吳偉嘉持甩棍所敲擊痕跡云云，本院則當庭諭知被
        告紀政雄標示出除外部分後，拍攝扣案棒球棍之外觀照
        片共6張存卷可考（詳本院卷第88至93頁）。而觀諸扣
        案鋁製棒球棍之外觀，雖有敲擊痕跡，惟除球棒中段有
        1處較明顯棍型凹陷可能為甩棍敲擊所造成外，其餘均
        無明顯之甩棍敲擊痕跡，亦無從分辨係何時所敲擊，且
        證人即同案被告吳偉嘉於審理中證稱：我有拿出甩棍打
        被告紀政雄的肩頸部分，我不是很清楚，後來才知道有
        打到被告紀政雄的頭，我拿出甩棍時，被告紀政雄仍手
        持球棒，後來我才把球棒拉走等語，可知被告吳偉嘉並
        未否認可能有敲擊到扣案鋁製棒球棍，因而縱使被告吳
        偉嘉有用甩棍敲擊被告紀政雄所持之鋁製棒球棍，亦不
        足以反推被告紀政雄所辯未出手毆打被告吳偉嘉一詞即
        為可採。
   （3）被告紀政雄復辯稱：縱使有於防衛過程抓傷吳偉嘉胸部
        ，亦屬於合理之正當防衛云云。惟按，對於現在不法之
        侵害，而出於防衛自己或他人權利之行為，不罰；但防
        衛行為過當者，得減輕或免除其刑，刑法第23條固定有
        明文。而防衛過當係指為排除現在不法侵害之全部防衛
        行為欠缺必要性及相當性之情形之義，必係防衛行為，
        始生是否過當之問題，若其行為與正當防衛之要件不符
        ，如基於犯罪之意思而為者，即非防衛行為，自無是否
        過當之可言；又正當防衛是否過當，應就其行為之全部
        加以判斷，既不得就其行為之一部是否正當防衛為其判
        斷之依據，亦非從其各個防衛行為是否超越相當性，定
        其是否防衛過當。正當防衛必須對於現在不法之侵害始
        得為之，侵害業已過去，即無正當防衛可言。至彼此互
        毆，又必以一方初無傷人之行為，因排除對方不法之侵
        害而加以還擊，始得以正當防衛論。故侵害已過去後之
        報復行為，與無從分別何方為不法侵害之互毆行為，均
        不得主張防衛權（最高法院30年上字第1040號判例要旨
        、76年度台上字第6807號判決意旨供參）。經查，依據
        被告紀政雄、吳偉嘉歷次所為之供述與證述內容，足徵
        案發時被告紀政雄、吳偉嘉二人正處於彼此互毆之狀態
        （詳前述），被告紀政雄係先以鋁製棒球棍擊打被告吳
        偉嘉，被告吳偉嘉於反握控制住被告紀政雄所持鋁製棒
        球棍後，即另拿出甩棍毆打被告紀政雄，而被告紀政雄
        亦以徒手毆打方式回擊被告吳偉嘉，雖被告吳偉嘉之傷
        勢較屬輕微，僅左手紅腫、臉部輕微擦傷、上脣內輕微
        受傷及頸部輕微抓傷，而紀政雄之傷勢較為嚴重，受有
        頭部多處大範圍面積之外傷、瘀腫、撕裂傷及手部多處
        瘀腫，惟此僅係互毆過程中所持工具及力道大小所導致
        之傷勢輕重不同，然尚無得解免被告紀政雄於互毆初始
        即有傷害被告吳偉嘉之主觀犯意及客觀行為，且被告紀
        政雄亦非為排除被告吳偉嘉之不法侵害始為防衛行為，
        而係蓄意攻擊被告吳偉嘉，是以被告紀政雄所為正當防
        衛之抗辯，要與事實不符，洵不足採。
（三）綜上所述，被告吳偉嘉、紀政雄確有被訴彼此傷害之主觀
      犯意及客觀行為，應屬至明。被告吳偉嘉業已坦承犯行，
      被告紀政雄前揭辯詞則均無足採，本件事證業臻明確，被
      告二人上開傷害犯行，均洵堪認定，應依法論科。
三、論罪科刑部分：
（一）核被告吳偉嘉、紀政雄所為，均係犯刑法第277條第1項之
      傷害罪。被告二人分別基於傷害對方之犯意，於同一時、
      地，分別接續多次毆打對方之傷害行為，各係以一行為侵
      害同一法益，分屬接續犯。
（二）爰審酌被告吳偉嘉、紀政雄前無任何犯罪紀錄，素行尚稱
      良好，有臺灣臺中地方法院檢察署刑案資料查註紀錄表及
      臺灣高等法院被告前案紀錄表在卷可按，其二人僅因彼此
      素有嫌隙，心生怨懟，竟衝動控制力欠佳，動輒互相鬥毆
      ，其犯罪動機、目的，均屬可議，被告紀政雄手持鋁製棒
      球棍挑釁、攻擊被告吳偉嘉在先，復於鬥毆過程中繼續徒
      手對被告吳偉嘉毆打，致被告吳偉嘉受有上開擦傷、抓傷
      及腫傷，固有不該，然被告吳偉嘉在反握住被告紀政雄所
      持鋁製棒球棍而牽制住被告紀政雄之情形下，竟不甘示弱
      ，手持質地堅硬之甩棍朝被告紀政雄之頭部、臉部及手部
      大力毆打多次，惡性更為重大，且致被告紀政雄受有前述
      大範圍面積之外傷、瘀腫及撕裂傷，並經送醫急診緊急縫
      合，所受傷勢顯然較為嚴重，而被告吳偉嘉於本院審理時
      ，先係堅稱正當防衛，嗣於本院最後一次審理時，終知所
      悔悟坦承全部犯行，且已當庭向被告紀政雄致歉，並提出
      與被告紀政雄和解之意願（詳本院卷第129頁），至被告
      紀政雄則始終否認犯行，亦拒不與被告吳偉嘉試行和解或
      調解（詳本院卷第129頁），是就被告紀政雄犯後態度部
      分，尚無從為其有利之考量，暨被告紀政雄、吳偉嘉均為
      高中畢業之教育程度及經濟狀況小康之生活狀況（詳警詢
      筆錄之教育程度及家庭經濟狀況欄記載）等一切情狀，分
      別量處如主文所示之刑，並均諭知易科罰金之折算標準。
      扣案之鋁製棒球棍雖係被告紀政雄持以毆打被告吳偉嘉之
      供犯罪所用之物，惟被告紀政雄始終供稱棒球棍非伊所有
      ，係海路公司財產等語，且本院確查無證據證明係被告紀
      政雄所有（詳本院卷第118頁證人黃良平之證述），是尚
      不得逕予宣告沒收之，附此敘明。
據上論斷，應依刑事訴訟法第299條第1項前段，刑法第277條第1
項、第41條第1項前段，刑法施行法第1條之1第1項、第2項前段
，判決如主文。
本案經檢察官周佩瑩到庭執行職務。
中    華    民    國    100    年    4    月    21    日
                  刑事第十庭    法  官  廖慧如
以上正本證明與原本無異
如不服本判決應於收受判決後10日內向本院提出上訴書狀，並應
敘述具體理由；其未敘述上訴理由者，應於上訴期間屆滿後20日
內向本院補提理由書（均須按他造當事人之人數附繕本，切勿逕
送上級法院）。
                                 書記官  張宏清
中    華    民    國    100    年    4    月    21    日
附錄本案論罪科刑法條全文：
中華民國刑法第277條第1項
傷害人之身體或健康者，處3年以下有期徒刑、拘役或1千元以下
罰金。